臺灣彰化地方法院刑事判決
109年度金簡上字第5號
上  訴  人  臺灣彰化地方檢察署檢察官
被      告  陳依汝


上列上訴人因被告被訴違反洗錢防制法案件，不服本院民國（下
同）109年7月31日109年度金簡字第38號第一審刑事簡易判決（
起訴案號：108年度偵字第12785號、109年偵字第1381號），提
起上訴（109年度上字第208號），並聲請併案審理（109年度偵
字第8633號、第9973號，本院管轄之第二審合議庭判決如下：
    主    文
原判決撤銷。
陳依汝幫助犯洗錢防制法第十四條第一項之洗錢罪，處有期徒刑
參月，併科罰金新臺幣壹萬元，罰金如易服勞役，以新臺幣壹仟
元折算壹日。緩刑參年，並應依附件二、三之本院和解筆錄內容
履行。
    事    實
一、陳依汝於民國（下同）108年9月25日，循網路求才廣告，使
    用通訊軟體LINE與自稱「賴郁涵」之真實姓名年籍不詳之詐
    欺集團成員聯繫後，獲悉可出租帳戶與運彩公司使用，且每
    本帳戶每期（每10日為一期）可獲得新臺幣（下同）1萬1千
    元之報酬。而陳依汝依其日常生活見聞及社會經驗，可預見
    申辦金融機構帳戶使用乃個人理財之行為，無正當理由徵求
    他人提供金融機構帳戶者，極易利用該等帳戶為與財產有關
    之犯罪工具，且可能掩飾或隱匿他人實施詐欺犯罪所得財物
    之用，或將金融機構帳戶提供他人使用而有幫助他人實施詐
    欺犯罪之虞，竟仍基於縱有人以其金融機構帳戶實施詐欺犯
    罪或掩飾特定犯罪所得之去向亦不違背其本意之不確定故意
    ，於108年9月26日去臺中商業銀行開立一個新帳戶(帳號：0
    00000000000號)（下簡稱：臺中商銀帳戶），並將自己身分
    資料等提供給詐騙集團。該詐騙集團另於108年9月27日使用
    被告名義並以上開臺中商銀帳戶為綁定之銀行帳號，向一卡
    通票證股份有限公司（下稱一卡通公司）經營之「LINE Pay
     Money」系統申請註冊為會員，而得以使用該系統之儲值款
    項功能（由聯邦銀行配合提供虛擬帳戶）。陳依汝並另108
    年9月底某日，在其位在彰化縣○○鎮○○路0段000號住所附近
    之某「統一超商」店內，將上述臺中商銀帳戶之存摺、提款
    卡，寄予前開詐欺集團不詳成年成員收受，並以LINE告知該
    帳戶之提款密碼，使詐騙集團得以利用該帳戶。嗣該詐欺集
    團所屬成員即共同基於意圖為自己不法所有之犯意聯絡，為
    以下犯行：
　㈠詐騙集團於108年10月3日，與陳雅娟聯絡，施用詐術先佯稱
    為網路商家人員，因之前網路訂房有過卡成功，等一下會有
    銀行人員與其接洽，隨後佯稱銀行客服人員，並要求陳雅娟
    匯款，致其因此陷於錯誤，陳雅娟於同日18時20分許，匯款
    45,612元，至上揭臺中商銀帳戶內，隨即遭車手於新北市三
    重區之ATM提領一空，嗣陳雅娟發覺受騙報警處理。
　㈡詐騙集團於108年10月3日，與蔡淑慧聯絡，施用詐術先佯稱
    為網路商家人員，因之前有訂房錯誤情形，如有要取消退房
    會請銀行客服聯絡，隨後佯稱銀行客服人員致電，並稱現在
    無臨櫃取消動作，須至ATM前操作取消，致其因此陷於錯誤
    ，並於同日18時22分許，匯款25,123元，至上揭臺中商銀帳
    戶內，隨即遭車手於新北市三重區之ATM提領一空，嗣蔡淑
    慧發覺受騙報警處理。　
　㈢詐騙集團於108年10月3日，與陳○其聯絡，施用詐術先佯稱為
    網路商家人員，因其帳戶遭鎖住，等一下會有銀行人員與其
    接洽，隨後再佯稱銀行客服人員，要求陳○其匯款，致其因
    此陷於錯誤，陳○其於同日20時25分許，使用其父陳沁銘之
    中信銀行帳戶匯款2,972元，至上揭臺中商銀帳戶內，然
　　陳○其發覺受騙報警處理，該帳戶即遭凍結，該筆款項並未
    領取，已於108年12月17日由臺中商銀人員反向將2,972元（
    扣除30元匯費）匯還陳沁銘。
　㈣詐騙集團於108年10月1日18時43分許，與王耀諄聯絡，施用
    詐術佯稱為網路商家人員，因之前訂房時多刷18,000元，須
    至銀行ATM操作數組密碼方能取消，隨後王耀諄依電話中指
    示操作匯款，致其因此陷於錯誤，並於同日20時31分許匯款
    29,902元，至上揭陳依汝名義申請之「LINE Pay Money」產
    生的聯邦銀行虛擬帳戶內，藉以儲值LINE PAY帳戶29,902元
    。隨即經詐騙集團將款項轉到鄭心媚、江鈺菱LINE PAY帳戶
    ，經洗錢後提領一空，嗣王耀諄發覺受騙報警處理。　
　㈤詐騙集團於108年10月1日22時30分許，與林志憲聯絡，施用
    詐術佯稱為網路商家人員，因之前訂房時誤刷成商業用戶成
    12筆，須於今日前晚上前完成取消，需要雙方同意，並請林
    志憲至ATM開啟權限，隨後再佯稱銀行客服人員致電，林志
    憲依銀行客服人員指示操作銀行ATM，致其因此陷於錯誤，
    並於同日23時28分許，匯款29,902元至上揭陳依汝名義申請
    之LINE PAY戶衍生的聯邦銀行虛擬帳戶內，藉以儲值29,902
    元到陳依汝帳戶。林志憲發覺受騙報警處理，該帳戶即遭凍
    結，並由本院發函一卡通公司應反向匯款回林志憲之帳戶。
    　
二、案經陳雅娟、林志憲訴由彰化縣警察局田中分局、王耀諄訴
    由高雄市政府警察局三民第二分局轉請屏東縣政府警察局恆
    春分局報告臺灣屏東地方檢察署呈請臺灣高等檢察署檢察長
    核轉臺灣彰化地方檢察署檢察官偵查起訴。
    理    由
一、證據能力:
    本判決認定被告犯罪事實所引用之供述及非供述證據，均經
    本院依法踐行調查證據程序，檢察官、被告於本院言詞辯論
    期日前，均或同意，或未聲明異議或主張排除該等證據之證
    據能力，本院審酌該等證據資料製作時之情況，查無違法不
    當及證明力明顯過低之瑕疵，且均與本案具關連性，以之作
    為證據均屬適當，故認均有證據能力。
二、認定犯罪事實所憑之證據及理由：
    上開犯罪事實，業據被告於本院審理時坦承不諱，核與告訴
    人陳雅娟、蔡淑慧、林志憲、王耀諄、被害人陳○其於警詢
    中或本院中證述其等遭詐欺而依指示匯款至被告所申設之上
    開金融帳戶內等情相符。復有被告與「賴郁涵」在LINE對話
    截圖，及被告陳依汝台中商業銀行總行108年11月13日、109
    年11月4日函及附件開戶資料、交易明細、警示帳戶返還款
    項資料、王耀諄三信商業銀行網路銀行交易明細及存摺封面
    、陳沁銘中國信託銀行存摺封面及交易明細、林志憲郵局存
    摺明細及郵政自動會員機交易明細表、第一商業銀行竹東分
    行109年11月30日函及附件客戶資料、交易明細、一卡通票
    證股份有限公司109年4月22日、109年11月26日函及附件交
    易明細、註冊驗證流程說明、財金資訊股份有限公司109年1
    1月4日函及附件交易明細表、內政部警政署反詐騙諮詢專線
    紀錄表、金融機構聯防機制通報單、受理詐騙帳戶通報警示
    簡便格式表、165專線協請金融機構暫行存圈疑似詐欺款項
    通報單等在卷可資佐證，堪認被告上開任意性之自白核與事
    實相符，洵堪採信。從而，本件事證已臻明確，被告上開犯
    行均堪認定，應依法論科。
三、論罪科刑：
　㈠按行為人『提供』金融帳戶提款卡及密碼予不認識之人，固非
    屬洗錢防制法第2條所稱之洗錢行為，不成立同法第14條第1
    項一般洗錢罪之正犯；然如行為人主觀上認識該帳戶可能作
    為收受及提領特定犯罪所得使用，他人提領後即產生遮斷資
    金流動軌跡以逃避國家追訴、處罰之效果，仍基於幫助之犯
    意而提供，應論以幫助犯同法第14條第1項之一般洗錢罪（
    最高法院大法庭108年度台上大字第3101號裁定意旨參照）
    。查被告陳依汝提供而容認他人使用上述臺中商銀帳戶，並
    提供身分資料，使詐騙集團使用被告陳依汝之名義，去申請
    一個LINE PAY虛擬帳戶，嗣該實體臺中商銀帳戶及虛擬LINE
     PAY帳戶，均詐欺集團成員使用，便利該詐欺集團成員遂行
    詐欺取財及洗錢犯行，規避檢警機關之追緝，主觀上應有『
    幫助』詐欺取財及洗錢之不確定故意。故檢察官認被告所為
    同時涉犯洗錢防制法第14條第1項之洗錢罪正犯，容有誤會
    ，合先敘明。
  ㈡是核被告所為，係犯刑法第30條第1項前段、第339條第1項之
    幫助詐欺取財罪及刑法第30條第1項前段、洗錢防制法第14
    條第1項之幫助洗錢罪。
  ㈢被告係一次提供身分資料及同時寄出臺中商銀帳戶存摺、提
    款卡之行為，同時導致有5位被害人受騙而匯出金錢，被告
    係以一行為幫助5件詐欺取財、洗錢案件，乃想像競合犯，
    仍僅論以一個幫助洗錢罪。起訴書僅敘述被害人陳雅娟、陳
    ○其部分，漏未敘述被害人林志憲、王耀諄、蔡淑慧部分，
    然基於審判不可分原則，全部均為本院審理範圍，本院已審
    理中告知事實擴張（見本院上訴卷P.309-310、343）。
　㈣被告幫助他人實行犯罪，為幫助犯，爰依刑法第30條第2項之
    規定，按正犯之刑減輕之。又被告就幫助洗錢犯行，於原審
    及本院審判時自白，爰依洗錢防制法第16條第2項規定減輕
    其刑；並遞減輕之。　
四、原審就被告犯行，認罪證明確，應予論罪科刑，固非無據。
    惟查：
  ㈠被告供之臺中商銀帳戶有被害人匯款外，另外還有以臺中商
    銀綁定line pay money帳戶，其該帳戶內亦有被害人王耀諄
    、林志憲匯款，原審漏未論述，已有未妥。被告的臺中商銀
    帳戶內，另有被害人蔡淑慧受騙匯款，原審判決亦未審及，
    亦有不當。　　
  ㈡最高法院對於「行為人提供金融帳戶提款卡及密碼給詐欺犯
    ，嗣詐欺犯將之作為被害人匯入款項之用，並予提領，行為
    人是否成立洗錢防制法第14條第1項之一般洗錢罪？」已統
    一見解，認該行為人提供金融帳戶提款卡及密碼予不認識之
    人，非屬洗錢防制法第2條所稱之洗錢行為，不成立同法第1
    4條第1項一般洗錢罪之正犯；如行為人主觀上認識該帳戶可
    能作為收受及提領特定犯罪所得使用，他人提領後即產生遮
    斷資金流動軌跡以逃避國家追訴、處罰之效果，仍基於幫助
    之犯意而提供，應論以幫助犯同法第14條第1項之一般洗錢
    罪（最高法院大法庭108年度台上大字第3101號裁定意旨參
    照）。原審認被告係犯洗錢罪第14條第1項之一般洗錢罪，
    已有不妥。
　㈢原審判決固無見，但有如上瑕疵，自應由本院將原審判決撤
    銷改判。
五、爰審酌：被告為圖私利，預見提供帳戶提款卡及密碼予他人
    ，常被作為實施詐欺取財犯罪之用，猶仍為之，致危害交易
    安全及破壞人際信賴，造成執法機關不易查緝犯罪行為人之
    真實身分，更增加告訴人求償困難，實屬不該；又被告犯後
    態度良好，並與告訴人陳雅娟、王耀諄、蔡淑慧達成和解，
    此有本院調解程序及和解筆錄可稽，另衡酌被告自述高職畢
    業，目前為客服工作，離婚，有一個小孩，與父母同住等一
    切情狀，量處如主文第二項所示之刑，並諭知易科罰金之折
    算標準，以示懲儆。
六、沒收部分：
　㈠被告上述臺中商銀帳戶，於108年10月4日被列為警示帳戶時
    ，尚有餘額3,688元。又被害人陳○其（透過陳沁銘中國信託
    帳戶）係於108年10月3日因受詐騙各匯入2,972元於被告臺
    中商銀帳戶內，故該2,972元當時係在凍結中，且該被害人
    陳○其已於108年12月13日辦理返還申請，臺中商銀並於108
    年12月17日返還2,972元。故對此2,972元不宣告沒收。
　㈡被告以臺中商銀所帳戶另申辦line pay money帳戶，尚有餘
    額29,902元未退還匯款者（見本院上訴卷P.145-146函覆）
    。被害人林志憲係於108年10月1日因受詐騙各匯入29,902元
    於被告line pay money帳戶內，該筆匯款尚存在該帳戶內，
    故本院已發函一卡通公司，請反向匯回被害人林志憲郵局帳
    戶內（見本院上訴卷第143、295頁）。故對此29,902元不宣
    告沒收。
　㈢另被害人陳雅娟、王耀諄、蔡淑慧，所匯入之款項分別為45,
    612元、29,902元、25,123元，其等匯款後，匯入款項即遭
    移轉，此犯罪所得本應沒收，惟被告已與被害人陳雅娟、王
    耀諄、蔡淑慧達成和解，故對此部分亦不沒收。　
七、被告前未曾受有期徒刑以上刑之宣告，此有臺灣高等法院被
    告前案紀錄表1紙在卷可參，並於本院坦承犯行，且已與告
    訴人即被害人陳雅娟、王耀諄、蔡淑慧等達成調解，即如附
    件一、二、三。且有確實履行中，本院亦電話詢問被害人陳
    雅娟、王耀諄履行情況，陳雅娟部分已全部履行完成，王耀
    諄部分尚在履行中，另蔡淑慧部分因履行時間未到，尚未履
    行。
附件一約定 附件二約定 附件三約定 被告應給付陳雅娟新臺幣45,612元，並應於109年8月10日前先給付15,612元，剩餘部分，於每月10前給付5,000元至清償完畢。  被告應給付王耀諄新臺幣29,902元，自110年3月起，應於每月10前給付5,000元，最後一期4,902元至清償完畢。  被告應給付蔡淑慧新臺幣25,123元，自110年9月起，應於每月10日前給付5,000元，最後一期5,123元至清償完畢。  附件一 履行情形 附件二 履行情形 附件三 履行情形 已全部履行完成（本院上訴卷P.267電話紀錄） 110年3月9日已履行第一期（本院上訴卷P.265電話紀錄） 履行時間尚未開始。 
    被告經歷此刑事偵、審訴追程序，應已知所警惕，信無再犯
    之虞，本院認所宣告之刑，以暫不執行為適當，爰宣告緩刑
    3年，並應依附件二、三所示之本院和解程序筆錄內容履行
    ，以啟自新。
據上論斷，應依刑事訴訟法第455條之1第1項、第3項、第369條
第1項前段、第364條、第299條第1項前段，洗錢防制法第14條第
1項、第16條第2項，刑法第30條第1項前段、第2項、第55條、第
339條第1項、第41條第1項前段、第74條第1項第1款、第2項第3
款，刑法施行法第1條之1第1項，判決如主文。
本案經檢察官吳曉婷提起公訴，檢察官陳詠薇提起上訴，檢察官
吳怡盈移送併辦，由檢察官戴連宏到庭執行職務。
中    華    民    國    110    年    5     月    25   日
                  刑事第二庭    審判長法官  葉明松
                                法      官  王祥豪
                                法      官  陳怡潔
以上正本證明與原本無異。
不得上訴。
中    華    民    國    110    年    5     月    25   日
                                書  記  官  蔡雲璽
附錄論罪科刑法條全文：

中華民國刑法第30條
（幫助犯及其處罰）
幫助他人實行犯罪行為者，為幫助犯。雖他人不知幫助之情者，
亦同。
幫助犯之處罰，得按正犯之刑減輕之。

中華民國刑法第339條
（普通詐欺罪）
意圖為自己或第三人不法之所有，以詐術使人將本人或第三人之
物交付者，處 5 年以下有期徒刑、拘役或科或併科 50 萬元以
下罰金。
以前項方法得財產上不法之利益或使第三人得之者，亦同。
前二項之未遂犯罰之。

洗錢防制法第14條第1項
有第二條各款所列洗錢行為者，處七年以下有期徒刑，併科新臺
幣五百萬元以下罰金。
前項之未遂犯罰之。
前二項情形，不得科以超過其特定犯罪所定最重本刑之刑。
　
附件一：被告與陳雅娟調解筆錄影本
附件二：被告與王耀諄和解筆錄影本
附件三：被告與蔡淑慧和解筆錄影本